【裁判字號】    98,消債更,649
【裁判日期】    980424
【裁判案由】    聲請更生程序
【裁判全文】
臺灣高雄地方法院民事裁定           98年度消債更字第649號
聲  請  人  甲○○
代  理  人  洪士宏律師
上列當事人因消費者債務清理事件聲請更生，本院裁定如下：
    主  文
聲請駁回。
聲請費用由聲請人負擔。
    理  由
一、聲請意旨略以：聲請人前與金融機構因訂定消費借貸、信用
    卡、現金卡等契約，惟因無法清償致積欠金融機構債務，乃
    前於民國95年5 月26日，依金融主管機關協調成立之中華民
    國銀行公會會員辦理消費金融案件無擔保債務協商機制，與
    最大債權銀行國泰世華銀行達成分期還款協議，同意自95年
    6 月起，以分120 期，每月應償還新臺幣（下同）10,740元
    之方式，償還債務。然聲請人每月收入約24,000元（含租金
    收入10,000元、殘障補助4,000 元、低收入補助10,000元）
    ，惟須支付日常生活費用及扶養子女費用6,000 元，無法依
    約協議還款，是聲請人未依還款協議繼續履行，乃不可歸責
    於聲請人之事由所致，聲請人現已不能清償債務，爰聲請准
    予裁定更生等語。
二、按「聲請更生或清算不合程式或不備其他要件者，法院應以
    裁定駁回之」、「債務人與金融機構協商成立者，不得聲請
    更生或清算。但因不可歸責於己之事由，致履行顯有重大困
    難者，不在此限」、「本條例施行前，債務人依金融主管機
    關協調成立之中華民國銀行公會會員辦理消費金融案件無擔
    保債務協商機制與金融機構成立之協商，準用前項之規定」
    ，消費者債務清理條例第8 條前段、第151 條第5 項、第6
    項分別定有明文。是債務清償方案成立後，應由債務人按其
    條件履行，除因事後發生情事變更，發生清償期間收入或收
    益減少，或支付之費用增加，致該方案履行困難甚或履行不
    能，因不可歸責於己，始能准許債務人聲請更生或清算，以
    避免債務人任意毀諾已成立之協商，濫用更生或清算之裁判
    上債務清理程序。
三、經查：
  (一)聲請人主張前積欠債權人債務，並於95年5 月26日，依金融
    主管機關協調成立之中華民國銀行公會會員辦理消費金融案
    件無擔保債務協商機制與債權人達成分期還款協議，同意自
    95年6 月起，分120 期，每月繳納10,740元方式償還等節，
    業據聲請人提出債權人清冊、協議書、無擔保債務還款計劃
    各1 份在卷可稽（見本院卷第5 頁至第8 頁、第14頁至第15
    頁），經核並無不合，信屬真實。
  (二)又聲請人既已負巨額負債，其生活標準應予以壓縮至最低
    標準，始符公允；而以聲請人居住於高雄縣，應依臺灣省98
    年度最低生活費每人每月9,660 元計算；從而，於計算聲請
    人之每月基本生活費用即應以上開之9,660 元為宜。另聲請
    人雖主張每月收入不足支付每月之生活費用及扶養子女之費
    用云云，惟聲請人未提出證據足佐，本院乃命聲請人依法補
    正生活支出及扶養費之證明文件，然聲請人仍具狀陳明無法
    提出大部分必要生活費及扶養費之支出憑據，僅有其支付房
    東水、電、瓦斯費之收據，有陳報狀在卷可參（見本院卷第
    38頁），是其所陳不足支付生活費用等語，尚難遽信為真。
  (三)再聲請人自承每月收入約為24,000元（此未計入聲請人所未
    陳報而於存摺所列之榮民退輔收入，否則收入應更高於此）
    ，有其提出之郵政存簿儲金簿在卷可稽（見本院卷第23頁至
    第25頁）；又聲請人主張其須支付其女之扶養費6,000 元，
    已提出戶籍謄本為證（見本院卷第27頁），固堪信實。惟其
    收入既約有24,000元，而其女於95、96年間亦均有其他所得
    ，其中96年間之所得收入為25,000元，此有96年度綜合所得
    稅各類所得資料清單可稽（見本院卷第57頁），足見聲請人
    與其女於96年間，平均月所得約有26,000元以上，是如扣除
    聲請人應繳納之協商款10,740元後，尚約有15,000至16,000
    元，應勉可支應其個人生活費9,660 與子女之扶養費6,000
    元，難認具有何不可歸責於己之事由致履行協商還款困難之
    情。況於97年間，聲請人之女業已成年，有上開戶籍謄本可
    稽，且無證據證明其女無謀生能力且不能維持生活，難認符
    合受扶養要件，則聲請人既可陸續減少支出，並以聲請人每
    月收入24,000元，扣除基本生活費用9,660 元後，顯足以繳
    納前開協商金額10,740元，且尚有餘裕；而以聲請人於協商
    後迄今之收入既無發生重大變化，難認有何事後發生清償期
    間收入或收益減少，或支付之費用增加之情事，致該方案履
    行困難甚或履行不能，聲請人竟任意毀諾，並主張係因收入
    不足支付生活費及扶養費而毀諾，具有不可歸責於己之事由
    云云，既乏實據足憑，自無足採信。此外聲請人復未釋明其
    他不可歸責於己之事由，以致履行協商成立之還款協議顯有
    重大困難，是聲請人之主張，顯屬無據。
四、綜上所述，本院認本件更生之聲請，因聲請人未能舉證證明
    其有何不可歸責於己之事由，致履行顯有重大困難，自難認
    其更生之聲請已具備消債條例第151 條第5 項規定之要件，
    應屬聲請更生之要件不備，且又無從補正，依首揭條文之意
    旨，應由本院裁定駁回。
五、依消費者債務清理條例第11條第1 項、第8 條前段，裁定如
    主文。
中    華    民    國    98    年    4     月    24    日
                  民事第四庭  法    官  楊淑珍
上為正本係照原本作成。
如不服本裁定，應於裁定送達後10日內，以書狀向本院提出抗告
，並繳納抗告費新臺幣1千元。
中    華    民    國    98    年    4     月    24    日
                              書  記  官  吳良美


司法院資訊處製作；財團法人民間司法改革基金會備份。
